臺灣高等法院臺南分院刑事判決　　　　　九十年度上訴字第一五六五號　Ａ
　　　上　訴　人
　　　即　被　告　乙　○　○
　　　選任辯護人　陳　文　忠　律師
右上訴人即被告因違反廢棄物清理法案件，不服臺灣臺南地方法院九十年度訴字第六
三四號中華民國九十年十月十二日第一審判決（起訴案號：臺灣臺南地方法院檢察署
八十九年度偵字第一三五八一號），提起上訴，本院判決如左：
      主      文
原判決撤銷。
乙○○連續未經主管機關許可，提供土地堆置廢棄物，處有期徒刑壹年肆月。
      事      實
一、乙○○係址設台南縣玉井鄉○○街九十五巷九號尚煒企業股份有限公司（下稱尚
    煒公司，未據起訴）之實際負責人（名義上之負責人為王道即被告之子，於八十
    九年十二月十六日始變更登記為王溫甘即被告之母），明知未經主管機關許可，
    不得提供土地堆置廢棄物，及從事廢棄物之貯存、清除、處理者，應列明專業技
    術人員與清除之工具、方法、設備及場所，並向地方主管機關申請核發廢棄物清
    除許可證，始得為之，詎乙○○為從新永和皮革廠股份有限公司（下稱新永和公
    司）產製皮革所產生之皮革污泥中回收、利用其中之有機物質以產製有機肥料之
    目的，竟基於概括之犯意，未經主管機關許可，亦未依廢棄物清理法第二十條之
    規定，領有廢棄物清除、處理許可證或核備文件，即自民國（下同）八十九年六
    月起至同年七月止，提供以其祖母王吳桃向丙○○承租之台南縣玉井鄉○○段二
    七三號之土地（起訴書誤植為尚煒公司在台南縣玉井鄉○○街九十五巷九號），
    堆置新永和公司所產生含鉻之有害事業廢棄物皮革污泥一百五十公噸（起訴書誤
    載為四百公噸），其中在附圖之測量成果圖其中Ａ部分鐵架屋內堆置之面積即有
    二八四四．四二平方公尺、另在其中Ｂ部分露天所堆置之污泥亦占地有四二一九
    ．九八平方公尺，從事有害事業廢棄物皮革污泥製造有機肥料再利用之處理行為
    ，而連續提供土地堆置廢棄物並違法從事廢棄物之貯存、處理行為。嗣經民眾檢
    舉，而於同年七月二十六日為台南縣環境保護局派稽查員己○○在上址查獲。
二、案經台南縣政府移送台灣台南地方法院檢察署檢察官偵查起訴。
      理      由
一、訊據上訴人即被告乙○○固於原審坦承有自新永和公司所產製之皮革污泥回收再
    利用一百五十公噸，並有與新永和公司洽談有機污泥回收再利用作為尚煒公司製
    造有機肥料之合作計劃，又因環保署需要生產堆肥應有成份之分析資料，所以須
    將污泥載回去分析，且尚煒公司未經主管機關核准許可而得處理事業廢棄物等情
    （見原審卷第十六頁），並有行政院環境保護署中部辦公室八十九年二月十五日
    八九環署中室字第０００三三五五號覆尚煒公司台南廠函件可據，惟於原審則矢
    口否認有何違反廢棄物清理法規定之犯行，辯稱：被告因與新永和公司上開製造
    有機肥料之合作計劃，而須將污泥戴回去堆置測試，以便提出報告，且上開皮革
    污泥於新永和公司提供其再利用之時，新永和公司有提出檢驗報告證明皮革污泥
    是無害的云云。於本院則又改口辯稱：伊不在現場，工廠是王溫甘的，不是伊的
    ，伊工廠的東西去化驗，都是無害的云云。
二、惟查：
（一）台南縣政府環保局係經民眾檢舉台南縣玉井鄉○○段二七三地號土地（誤植為
      健康街九十六巷九號，嗣已於本院更正，有該府九十一年二月六日府環廢字第
      ０九一００二００一四號函附卷可稽）堆置廢棄物，遂由該局派稽查員己○○
      於八十九年七月二十六日至上址實施稽查、採樣、拍照，並將採樣之廢棄物送
      行政院環保署稽查督察大隊南區隊檢驗，檢驗結果發現皮革污泥總鉻檢測值四
      七．二ＭＧ＼Ｌ，顯已超出有害事業廢棄物認定標準三之（一）溶出毒性廢棄
      物溶出試驗標準值五．０ＭＧ＼Ｌ等情，為被告所不爭，並經證人己○○於原
      審及本院到庭供述屬實，且有台南縣政府八十九年十一月二十日八九府環廢字
      一八三一八六號函（見偵查卷一第一頁）、九十一年二月六日府環廢字第０九
      一００二００一四號函一份及該函所附之台南縣環境保護局環保報案中心陳情
      案件處理電腦管制單、行政院環境保護署暨稽查督察大隊南區隊檢測報告（並
      有八十九年八月十五日函８９環署督字第００四六七九八號函可按）、違反廢
      棄物清理法案件告發單影本各一紙、現場皮革污泥現場堆置照片二幀（現場相
      片係在台南縣玉井鄉○○段二七三地號土地所攝、見偵查卷一第五頁）、及本
      院囑託台南縣玉井地政事務所就該地號如附圖所示之現場測量成果圖暨相片九
      幀附卷，測量成果圖其中Ａ部分鐵架屋（內有污泥）即有二八四四．四二平方
      公尺、另Ｂ部分（無鐵架屋）露天之污泥亦占地有四二一九．九八平方公尺附
      卷足憑，復有新永和公司負責人郭俊宏出具之陳述狀暨該公司上網申報統計數
      量表（附八十九年六月、七月污泥提供尚煒公司，見偵查卷第九頁、第十一頁
      ）及證人即新永和公司總務副理蘇志恆於偵查中之供詞確有提供尚煒公司試驗
      並與尚煒公司合作再利用皮革污泥做肥料等情，參以前開被告於偵查中供承同
      意買入污泥、未經申請核准許可處理污泥、及新永和公司與合作製有機肥之事
      實，（見偵查卷一第十七頁背面、第十八頁），事證已明。被告雖亦提出鐵架
      屋外之現場三張相片，指係台南縣玉井鄉○○段二七四地號土地，否認犯行陳
      稱：現場已清理云云，並非真實，無非畏罪卸責之詞，不足採信。
（二）雖被告辯稱因尚煒公司與新永和公司有皮革污泥之再利用計劃，經向台南縣政
      府申請許可後，核轉行政院環保署中部辦公室後，環保署要求堆肥製程應敘明
      原料參配比例、發酵時間、及生產之堆肥應有成份分析資料，其始先行將皮革
      污泥運回堆置，以便提出報告，並提出行政院環保署中部辦公室八十九年二月
      十五日八九環署中室字第０００三三五五號函一份為證。惟查：
  １、再利用申請案件未獲主管機關正式核准同意前，事業機構或再利用機構依法不
      得先行進行事業廢棄物再利用之行為；事業機構應檢具事業廢棄物來源、種類
      、數量、成分分析、再利用方法、原理、流程、用途、污染防治設施、再利用
      用途符合目的事業主管機關相關規定證明文件等資料，經書面資料備齊完整性
      審查無訛後，始得進入實質審查，其若未依法檢具應檢附之相關資料，受理之
      主管機關自應退件要求補正，此主管機關檢還未備齊申請案件之函文內容並無
      「例外之核淮」函示意義；另「堆肥製造流程」、「含各原料參配比例」、「
      發酵時間」、「生產之堆肥應有成份分析資料」等資料，於未獲主管機關再利
      用許可前，並非無法取得「至產生廢棄物之事業機構採樣分析、規劃設計再利
      用流程、『理論推斷堆肥產品之成分』等」資料，惟再利用機關機關若假籍因
      取得前開分析資料需從事未經主管機關核淮事業廢棄物再利用行為，顯已違反
      廢棄物清理法相關規定等情，有行政院環保署中部辦公室九十年七月十九日九
      十環署中室字第００一二三七五號函在卷可參（見原審卷第七六頁以下至第七
      八頁）。
  ２、本件皮革污泥經採樣檢驗結果發現皮革污泥總鉻檢測值四七．二ＭＧ＼Ｌ，顯
      已超出有害事業廢棄物認定標準三之（一）溶出毒性廢棄物溶出試驗標準值五
      ．０ＭＧ＼Ｌ一情，已如前述，是本件被告堆置、再利用製造有機肥料之皮革
      污泥，係屬「有害事業廢棄物」無訛。而有害事業廢棄物再利用行為，應避免
      造成二次污染或危害性物質擴散；有害事業廢棄物再利用前，應由產生廢棄物
      之事業機構與再利用機構共同填寫申請書，並由事業機構檢附有關資料送廢棄
      物產生地主管機關，核轉中央主管機關核發許可文件，有害事業廢棄物再利用
      許可辦法第二條、第三條第一項分別定有明文，是被告辯以因其向台南縣政府
      申請「一般事業廢棄物」之再利用計劃，而需堆肥各原料參配比例等資料，致
      須先行將皮革污泥運回堆置，以便提出報告等情，即非可取；又依前開九十年
      七月十九日九十環署中室字第００一二三七五號函示，可知堆肥製程之原料參
      配比例、發酵時間、及生產之堆肥之成份分析等資料，在主管機關再利用之申
      請許可前，並非必經實際為堆置之行為始可取得，而可透過『理論推斷堆肥產
      品成分』之方式，補正主管機關審核應具備之文件資料，被告既欲從事此一再
      利用計劃，對於應如何取得應檢具之資料文件，自無諉為不知之理，是其前開
      辯詞顯不足採。
  ３、況被告將上開有害事業廢棄物堆置後，並進一步將之製成有機肥料而為再利用
      之處理行為一情，業據被告於原審自承在卷，並稱與新永和公司有皮革污泥之
      再利用計劃者係伊在接洽、處理，該批皮革污泥已經製成有機肥料，也是伊在
      處理（見原審卷第六十二頁、九十年六月二十九日訊問筆錄），而此一再利用
      之行為，顯與其前開辯稱先行堆肥係為取得原料參配比例、成份分析等資料無
      涉，被告明知其尚未經主管機關核准為廢棄物之再利用行為，仍藉為取得堆肥
      原料參配比例、成份分析等資料之機，而將含有鉻金屬之有害事業廢棄物再利
      用，製成有機肥料，其違反廢棄物清理法之規定，已甚明確。證人即台南縣環
      境保護局己○○、戊○○亦於本院現場履勘時會同到場指稱當時案發當時現場
      沒有測量過，偵查卷一所附相片才是本件現場，當時有找地主說是被告承租的
      。另被告在台南縣玉井鄉○○路六十五號（指尚煒公司台南廠址）並未經人檢
      舉，那裡很久未使用，沒有臭氣等語，有本院九十一年一月二十四日勘驗筆錄
      、九十一年二月八日訊問筆錄可據。被告於本院否認犯行辯稱：現場是伊祖母
      做有機肥用的，不是尚煒公司，伊祖母於九十年間去世後，由伊母親僱工做的
      云云，按被告母親及其祖母於案發時分別係八十多歲及九十多歲之人，已據被
      告本院審理時供述在卷，衡之常理，自無可能仍僱工從事環保工作，縱係以其
      母親及祖母之名義與人訂約承租土地堆放污泥，亦僅掛名承租而已，被告所辯
      無非事後推卸之詞，查環保局至現場查察檢驗時，甲○○曾在現場向己○○告
      稱係其兄即被告所經，已據己○○證述屬實（本院九十年十二月十四日訊問筆
      錄），而被告於原審亦坦承其事，已如前述，足見確係被告在場負責經營。被
      告之弟甲○○於本院陳稱：尚煒公司是伊母親負責，不知何人與新永和公司簽
      訂，且是伊祖母做有機肥用的，不是尚煒公司，環保局誤會伊的意思、不知土
      地誰管理、也不知誰倒廢棄物云云。另陳德於本院履勘現場時陳稱土地是朱朝
      聖、朱清木的，當初是王福在管理，現在誰管理不知道，也不知誰丟棄廢棄物
      的云云。再證人丁○○於本院傳訊時到場陳稱土地是伊父親的，工人是王吳桃
      （被告祖母）僱請的，時間已不記得，王吳桃八十幾歲時還在做云云，均屬事
      後迴護被告勾串之詞，不足採信。
  ４、被告以前開一百五十公噸之皮革污泥堆置以供堆肥之成份分析，猶稱太少，且
      又言成份分析不可能只作一次，須做很多次；另當時並其未作防臭等防治措施
      等情（見原審卷第六三頁、九十年六月二十九日、第三十頁、九十年六月十五
      日訊問筆錄），而上開皮革污泥確含有鉻之成份，且為標準值之九倍之多，如
      被告得以為取得堆肥之成份分析、原料參配比例等資料為由，於未經主管機關
      核准許可前，即得為有害事業廢棄物之堆置、再利用行為，則事業機構或個人
      豈不因其再利用計劃之申請，而得任意且無數量限制的為廢棄物之堆置、貯存
      、清除或處理行為，此不但使之廢棄物之管理逸脫主管機關之控制，亦與廢棄
      物清理法改善環境、維護國民健康及有害事業廢棄物再利用許可辦法規範有害
      事業廢棄物再利用行為，應避免造成二次污染或危害性物質擴散之目的相違。
  ５、綜上所陳，被告以前詞置辯，實係卸責諉過之詞，不足採信。
（三）按修正前廢棄物清理法第二十條前段規定：「公、民營廢棄物清除、處理機構
      經營廢棄物之貯存、清除或處理業務，應列明專業技術人員與貯存、清理、處
      理之工具、方法、設備及場所，向地方主管機關申請核發許可證」。該條所稱
      之公、民營廢棄物清除、處理機構，係指擬經營廢棄物清除、處理業務者。其
      規範對象係對任何有意願經營廢棄物清除、處理業務之機構及人民，並非指已
      經申請取得各項許可證之公、民營廢棄物清除、處理機構而言。因此，廢棄物
      清理法第二十二條第二項第四款之規定，應包含取得許可證之廢棄物清除、處
      理機構及個人非法經營廢棄物貯存、清除、處理業務者。再按廢棄物清理法第
      二十二條第二項第四款前段規定處罰擅自貯存、清除、處理廢棄物之行為，所
      指依同法第二十條規定領有許可證或核備文件，為阻卻違法之事由，非謂該款
      僅處罰公民營業者，否則一般人擅自清除廢棄物，無法處罰，當違本法為改善
      環境衛生、維護國民健康之旨（最高法院八十九年度台上字第四八一四號判決
      可資參照）。是被告辯稱：其並非廢棄物清理法所稱之事業機構，所為與廢棄
      物清理法第二十二條第二項第四款之規定有間，自不成立該款規定之罪云云，
      顯不可採。準此，被告於皮革污泥之再利用計劃經主管機關許可前，即擅自從
      事廢棄物之貯存、處理行為，自應依同法第二十二條第二項第四款規定處罰。
（四）雖被告提出新永和公司委託上準環境科技股份有限公司檢驗之廢棄物樣品檢驗
      報告一紙，以證明新永和公司提供上開皮革污泥時向其表示皮革污泥無毒一情
      屬實，然上開廢棄物樣品檢驗報告，非即可免除被告應自為檢測之義務，否則
      受託處理廢棄物之清除機構或再利用事業機構、個人豈非均得以此方式免責，
      並令有害事業廢棄物逸脫主管機關之管理，而遭受不適格清除機構之處置；且
      上開檢測報告之採樣日期為八十八年一月十一日，報告日期為八十八年一月二
      十七日，與本件被告於八十九年六月起至同年七月止，未經許可即堆置並再利
      用上開皮革污泥之時間，顯不相符，故上開檢測報報告亦無足用以證明上開皮
      革污泥並非有害事業廢棄物甚明（見偵查卷二第三九頁），況本件現場亦非新
      永和公司所委託檢驗之物，是被告另以前詞置辯，亦顯非可採。
（五）至被告堆置、再利用之皮革污泥數量究為多少一情，公訴人雖以被告於偵查中
      所自承之四百公噸為據（見偵查卷一第十八頁、八十九年十二月十五日偵訊筆
      錄），然證人即新永和公司之總務副理蘇志恒到庭結證稱：新永和公司提供予
      被告之皮革污泥約僅有一百五十公噸等語（見原審卷第二九頁、九十年六月十
      五日訊問筆錄），核與被告於原審審理時供述新永和公司實際上僅提供一百多
      公噸之皮革污泥一情大致相符，而證人蘇志恒與被告並無恩怨仇隙，並經具結
      在案，當無迴護被告之理，是應以其所為之供述較為可採，是應認被告堆置、
      再利用之皮革污泥數量應為一百五十公噸。另尚煒公司於八十九年六、七月時
      名義上之負責人雖為王道、嗣又變更為王溫甘，有該公司變更登記表二紙在可
      憑（見原審卷第九九頁、第一０一頁、第一０三頁、第一０五頁），惟被告實
      係該公司之實際負責人，且尚煒公司與新永和公司上開皮革污泥再利用計劃係
      由被告接洽、處理等情，亦據被告於原審調查時供陳甚明，已如上述（見原審
      卷第六二頁、九十年六月二十九日訊問筆錄），復佐以被告就上開再利用計劃
      應補正之資料文件、皮革污泥再利用後製成有機肥料等事實知之甚詳，足認其
      其係尚煒公司之實際負責人，是被告雖嗣後改稱其非尚煒公司之實際負責人，
      係事後卸責推諉之辯詞，不足採信，本件事證已臻明確，被告之犯行洵堪以認
      定。
三、又按行為後法律有變更者，適用裁判時之法律。但裁判前之法律有利於行為人者
    ，適用最有利於行為人之法律，刑法第二條第一項定有明文。查廢棄物清理法第
    二十二條第二項第三款、及同條項之第四款之罪，業於九十年十月二十四日修正
    公布施行，於同年月二十六日生效，該條規定修正為同法第四十六條第一項第三
    款、第四款，並就刑度規定為：「處一年以上五年以下有期徒刑，得併科新臺幣
    三百萬元以下罰金。」，顯較修正前同法第二十二條第二項第三款、及同條項之
    第四款之罪罰金部分為「處一年以上五年以下有期徒刑，得併科新臺幣一百萬元
    以下罰金。」為重，依刑法第二條第一項但書之規定，自應適用修正前同法第二
    十二條第二項第三款、及同條項之第四款之罪之規定論處。核被告所為，係犯廢
    棄物清理法第二十二條第二項第三款之未經主管機關許可提供土地堆置廢棄物罪
    、及同條項第四款之未依同法第二十條規定領有廢棄物清除、處理許可證或核備
    文件，從事廢棄物貯存、清除及處理罪。其先後多次未經主管機關許可提供土地
    堆置廢棄物及未依同法第二十條規定領有廢棄物清除、處理許可證或核備文件，
    從事廢棄物貯存、處理之犯行，均時間緊接，手法相似，又係觸犯構成犯罪要件
    相同之罪名，顯均係基於概括犯意反覆為之，均為連續犯，應依刑法第五十六條
    之規定論以一罪，並各依法加重其刑。又被告提供土地堆置皮革污泥，其目的係
    為製造有機肥料之再利用處理行為，是其提供土地堆置皮革污泥乃為達其再利用
    處理皮革污泥之手段，其所犯上開二罪，有手段、目的之牽連關係，應依情節較
    重之連續未經主管機關許可提供土地堆置廢棄物罪處斷。公訴人於理由欄雖漏未
    引用廢棄物清理法第二十二條第二項第三款之規定，惟於事實欄已敘明該事實，
    自己起訴。又起訴書犯罪事實欄雖記載被告將污泥至台南縣玉井鄉○○街九十六
    巷九號尚煒企業有限公司堆放，惟經本院依據起訴書所指之照片核對勘驗現場，
    實係玄天段二七三地號土地，此並經證人己○○證述屬實，且經台南縣政府更正
    起訴書所指告發單內載之違反地點，有該府九十一年二月六日府環廢字第○九一
    ○○二○一四號函可憑，是起訴書所指之犯罪地點實係玄天段二七三地號土地無
    誤，均併予敘明。
四、原審以被告事證已臻明確，因予論罪科刑，固非無見，惟查原判決誤將台南縣玉
    井鄉○○街九十五（六）巷九號當作被告堆置污泥之現場，致與檢察官起訴所指
    暨所附現場相片不一致；原判決亦漏未履勘測量，逕將台南縣玉井鄉○○街九十
    五（六）巷九號誤認即為台南縣玉井鄉○○段二七三號被檢舉之現場（地址、使
    用情形之方位、面積均詳如附圖之測量成果圖），已有未洽。被告於本院否認犯
    罪指摘原判決不當，雖不足採，惟原判決既有可議，自應由本院將原判決撤銷改
    判。爰併審酌被告犯罪之動機、目的、手段、堆置及再利用廢棄物之數量、提供
    土地堆置廢棄物，目的係從事資源回收，所生危害（現場惡臭難當，有本院九十
    一年一月二十四日勘驗筆錄），及其犯罪後之態度等一切情狀，量處如主文所示
    之刑，以資懲儆。
據上論斷，應依刑事訴訟法第三百六十九條第一項前段、第三百六十四條、第二百九
十九條第一項前段，修正前廢棄物清理法第二十二條第二項第三款、第四款，刑法第
二條第一項但書、第十一條前段、第五十六條、第五十五條，判決如主文。
本案經檢察官洪泰文到庭執行職務。
中    華    民    國      九十一      年      七      月      二十四    日
                                  臺灣高等法院臺南分院刑事第三庭
                                      審判長法官  黃    崑    宗
                                        法官  葉    居    正
                                            法官  莊    俊    華
右正本證明與原本無異。
如不服本判決，應於判決送達後十日內向本院提出上訴狀，其未敘述理由者並應於提
出上訴狀後十日內向本院補提理由書（應附繕本)。
                                      法院書記官  廖    明    娟
中    華    民    國      九十一      年      七      月      三十      日
附錄：本判決論罪科刑法條
廢棄物清理法第二十二條（舊法）：
違反第八條、第十三條第一項、第四項至第七項、第十五條、第十八條、第二十條及
第二十一條之規定，因而致人於死者，處無期徒刑或七年以上有期徒刑，得併科五百
萬元以下罰金；致重傷者，處三年以上十年以下有期徒刑，得併科三百萬元以下罰金
；致危害人體健康導致疾病者，處五年以下有期徒刑，得併科二百萬元以下罰金。
有左列情形之一者，處一年以上五年以下有期徒刑，得併科一百萬元以下罰金：
一  任意棄置有害事業廢棄物者。
二  事業機構未依本法規定之方式貯存、清除、處理或再利用廢棄物，致污染環境者
。
三  未經主管機關許可，提供土地回填、堆置廢棄物者。
四  未依第二十條規定領有廢棄物清除、處理許可證或核備文件，從事廢棄物貯存、
    清除、處理，或未依廢棄物清除、處理許可證或核備文件內容貯存、清除、處理
    廢棄物者。
五  執行機關委託未取得許可證之公、民營廢棄物清除、處理機構，清除、處理一般
    廢棄物者；或明知受託人非法清除、處理而仍委託者。
六  公、民營廢棄物處理機構或執行機關未處理廢棄物，開具虛偽證明者。無許可證
    經營廢棄物清除、處理為常業者，處三年以上十年以下有期徒刑，得併科三百萬
    元以下罰金。
法人之負責人、法人或自然人之代理人、受僱人或其他從業人員因執行業務犯第一項
、第二項之罪者，除處罰其行為人外，對該法人或自然人科以罰金。依本法規定有申
報義務，明知為不實之事項而申報不實或於業務上作成之文書為虛偽記載者，處三年
以下有期徒刑、拘役或科或併科五十萬元以下罰金。
科罰金時，應審酌犯罪所得之利益。如所得之利益超過罰金最多額時，得於所得利益
二倍之範圍內酌量加重。
對於違反本法之行為，民眾得敘明事實或檢具證據資料，向所在地執行機關或主管機
關檢舉。
主管機關或執行機關對於前項檢舉，經查證屬實並處以罰鍰者，其罰鍰金額達一定
數額時，得以罰鍰金額收入之一定比例，提充檢舉獎金。檢舉及獎勵辦法由中央主管
機關定之。
主管機關或執行機關為前項查證時，對檢舉人之身分應予保密。
事業機構清理廢棄物所生之費用應予財稅減免。凡遵守本法有關規定，績效優良者，
應予獎勵，其辦法由中央主管機關定之。
廢棄物清理法第四十六條（新法）
有下列情形之一者，處一年以上五年以下有期徒刑，得併科新臺幣三百萬元以下罰金
：
一  任意棄置有害事業廢棄物。
二  事業負責人或相關人員未依本法規定之方式貯存、清除、處理或再利用廢棄物，
    致污染環境。
三  未經主管機關許可，提供土地回填、堆置廢棄物。
四  未依第四十一條第一項規定領有廢棄物清除、處理許可文件，從事廢棄物貯存、
    清除、處理，或未依廢棄物清除、處理許可文件內容貯存、清除、處理廢棄物。
五  執行機關之人員委託未取得許可文件之業者，清除、處理一般廢棄物者；或明知
    受託人非法清除、處理而仍委託。
六  公民營廢棄物處理機構負責人或相關人員、或執行機關之人員未處理廢棄物，開
    具虛偽證明。
無許可文件，以經營廢棄物清除、處理為常業者，處三年以上十年以下有期徒刑，得
併科新臺幣九百萬元以下罰金。
